【裁判字號】    97,簡上,161
【裁判日期】    980827
【裁判案由】    給付管理費
【裁判全文】
臺灣桃園地方法院民事判決             97年度簡上字第161號
上  訴  人  有伴生活大廈管理委員會
法定代理人  甲○○
訴訟代理人  戊○○
被  上訴人  丁○○
            乙○○
上列當事人間請求給付管理費事件，上訴人對於中華民國97年7
月21日本院桃園簡易庭97年度桃簡字第693 號第一審判決提起上
訴，於98年8 月6 日言詞辯論終結，本院判決如下：
    主    文
上訴駁回。
第二審訴訟費用由上訴人負擔。
    事實及理由
壹、程序方面：
一、按當事人喪失訴訟能力或法定代理人死亡或其代理權消滅者
    ，訴訟程序在有法定代理人或取得訴訟能力之本人，承受其
    訴訟以前當然停止；又第168 條至第172 條及前條所定之承
    受訴訟人，於得為承受時，應即為承受之聲明。他造當事人
    亦得聲明承受訴訟；聲明承受訴訟，應提出書狀於受訴法院
    ，由法院送達於他造，民事訴訟法第170 條、第175 條、第
    176 條分別定有明文。經查，上訴人之法定代理人於本件訴
    訟繫屬中由己○○變更為甲○○，甲○○於民國98年2 月13
    日具狀聲明承受訴訟，經核於法並無不合，應予允許，合先
    敘明。
二、本件被上訴人乙○○經合法送達，無正當理由，未於言詞辯
    論期日到場，經核無民事訴訟法第386 條各款所列情形，爰
    依上訴人之聲請，由其一造辯論而為判決。
貳、實體方面：
一、上訴人起訴主張：
    (一)被上訴人分別為附表所示門牌號碼之建物所有權人，為有
      伴生活大廈社區（下稱系爭社區）之區分所有權人，依系
      爭社區88年11月14日、91年3 月3 日、94年7 月31日各次
      區分所有權人會議所決議之系爭社區管理費收費標準分別
      為：按月每坪繳交新臺幣（下同）85元、32元、57元之管
      理費；當月之管理費用均應於當月底前繳納，若在規定之
      日期前未繳納應繳金額時，管理委員會得訴請法院命其給
      付應繳金額並收取遲延利息等，準此，被上訴人均應按月
      依附表所示每月應繳金額，按月繳納管理費。惟被上訴人
      丁○○之前手積欠如附表編號所示期間、金額之管理費
      未繳；被上訴人乙○○之前手尚積欠如附表編號所示92
      年1 月至95年3 月間之管理費未繳，而被上訴人乙○○自
      95年3 月31日取得如附表編號所示建物所有權後，亦未
      繳納如附表編號所示95年4 月之管理費。被上訴人丁○○、乙○○均係因買賣而分別取得附表編號、所示建
      物之所有權，理當對其前手積欠管理費之事，知之甚詳，
      且依系爭社區規約之規定，現住戶應繳納區分所有建物之
      管理費，被上訴人丁○○、乙○○依法亦應繼受其前手繳
      交管理費之義務。爰依系爭社區區分所有權會議之決議、
      規約及公寓大廈管理條例之法律關係，訴請被上訴人丁○○、乙○○給付所積欠上訴人之管理費及遲延利息等語，
      並聲明：被上訴人丁○○、乙○○，應分別給付上訴人如
      附表所示之管理費，並均自起訴狀繕本送達之翌日起至清
      償日止，按年息百分之5 計算之利息。
    (二)原審審理後，就被上訴人丁○○部分為上訴人全部敗訴之
      判決，就被上訴人乙○○部分，為一部勝訴、一部敗訴之
      判決【原審就上訴人請求被上訴人乙○○給付2,205 元部
      分，為上訴人勝訴之判決，此部分未據被上訴人乙○○提
      起上訴，業已確定】，上訴人就其敗訴部分不符提起上訴
      ，主張：
      1.按「當事人對於他造主張之事實，於言詞辯論時不爭執
        者，視同自認。但因他項陳述可認為爭執者，不在此限
        」；「當事人對於他造主張之事實，已於相當時期受合
        法之通知，而於言詞辯論期日不到場，亦未提出準備書
        狀爭執者，準用第1 項之規定。」，民事訴訟法第280
        條第1 項、第3 項訂有明文。各當事人對於相對人所主
        張之事實，有為陳述之權利，無為陳述之義務。各當事
        人對於相對人所主張之事實，有陳述意旨，使相對人為
        立證之權利，此權利應使在言詞辯論終結前行使之，否
        則視作自認。被上訴人對於上訴人於原法院提出之準備
        書狀及迭次言詞辯論時，既均不爭執，徵之民事訴訟法
        第280 條第1 項規定，即應視同自認，事實審法院自不
        待證明，更不問得心證與否而認其事實為真正，最高法
        院42年台微上字第286 號著有判例。被上訴人丁○○、
        乙○○分別積欠上訴人管理費81,685元以及78,395元，
        而被上訴人丁○○既經原法院合法送達，而未到場爭執
        ；被上訴人乙○○曾以上訴人退還其前手可用茲抵銷積
        欠管理費之履約保證金之事由置辯，未曾否認依據上訴
        人社區規約約定應負擔前手管理費債務之義務。且被上
        訴人乙○○於97年7 月7 日之言詞辯論期日未到庭，原
        審依民事訴訟法第385 條規定一造辯論判決，認一造辯
        論判決非必為未到場當事人之敗訴判決，而做不利於上
        訴人之判決，固非無見，惟核諸前開法條及判例意旨，
        殊有未合。
      2.再者，在房屋買賣過程中，仲介業者都會向上訴人確定
        出賣人是否有積欠管理費，而由買受人同意承受管理費
        。本件被上訴人均曾同意承受前屋主之管理費。又按公
        寓大廈管理條例第24條第1 項規定、以及系爭社區管理
        規約第28 條 ：管理委員會對於管理費等所擁有之債權
        ，對因買賣、繼承、讓與等其他事由，而承受各持分所
        有權者，亦為有效。對各該承受者，亦負清償之責。因
        此，被上訴人等應負擔前屋主之管理費，應無疑問。
      3.從而，爰依法提起上訴，並聲明：
        (1)原判決關於被上訴人丁○○、乙○○不利於上訴人部
          分廢棄。
        (2)上開廢棄部分，被上訴人丁○○應給付上訴人81,685
          元，被上訴人乙○○應再給付上訴人76,190元。
二、被上訴人丁○○未於原審言詞辯論期日到場，惟於本院審理
    時，到庭辯稱：上訴人請求之管理費，為其前手所積欠，此
    部分不應由其負擔，且其買受附表編號之建物時，並未同
    意承受前屋主所積欠管理費之債務，亦不知系爭社區管理規
    約第28條之規定，是上訴人之上訴為無理由等語，並聲明：
    請求駁回上訴。
三、被上訴人乙○○未於原審及本院言詞辯論期日到場，惟據其
    前於本院審理時，所提出之書狀意旨略以：其並無積欠管理
    費，其係於95年3 月31日始購得附表編號所示之建物，自
    其購得上開建物後，均如期繳交管理費，是其並無義務繳交
    非名下房屋之管理費等語。
四、本院之判斷：
    (一)經查，被上訴人丁○○、乙○○分別為附表編號、所
      示門牌號碼之建物所有權人，被上訴人丁○○係於94年12
      月5 日以買賣為由、被上訴人乙○○係於95年3 月31日以
      買賣為由，分別取得附表編號、所示建物之所有權，
      是被上訴人均為系爭社區之區分所有權人；系爭社區於88
      年11月14日、91年3 月3 日、94年7 月31日各次區分所有
      權人會議所決議之系爭社區管理費收費標準分別為：按月
      每坪繳交85元、32元、57元之管理費；當月之管理費用均
      應於當月底前繳納，若在規定之日期前未繳納應繳金額時
      ，管理委員會得訴請法院命其給付應繳金額並收取遲延利
      息；被上訴人丁○○、乙○○之前手，分別積欠上訴人如
      附表所示之管理費81,685元、76,190元等情，為兩造均不
      爭執，復有上訴人所提之建物登記第二類謄本、異動索引
      資料、系爭社區報備證明、系爭規約、系爭社區管理費催
      告單及區分所有權人會議紀錄等件為證，是此部分之事實
      堪以認定，合先敘明。
    (二)上訴人主張被上訴人丁○○、乙○○係因買賣而分別取得
      附表編號、所示之建物所有權，理當對其前手積欠管
      理費之事，知之甚詳，且依系爭社區規約之規定，現住戶
      應繳納區分所有建物之管理費，被上訴人丁○○、乙○○
      依法亦應繼受其前手繳交管理費之義務云云，此均據被上
      訴人否認，辯稱：渠等並未承擔前手積欠上訴人之管理費
      債務等語。是本件應審酌者，在於被上訴人是否繼受其前
      手所積欠之管理費債務。
    (三)再查：
      1.上訴人提出系爭社區之大廈管理規約第28條：「管理委
        員會對管理費等所擁有之債權，對因買賣、繼承、讓與
        等其他事項而承受各持分所有權者亦為有效，各該受者
        亦負清償之責。」之規定，主張依據公寓大廈管理條例
        第24條第1 項之規定，被上訴人有繼受其前手所積欠之
        管理費債務云云。
      2.按區分所有權之繼受人，應於繼受後遵守原區分所有權
        人依本條例或規約所定之一切權利義務事項，公寓大廈
        管理條例第24條第1 項後段定有明文；其立法目的在於
        所謂之「規約」，乃係公寓大廈所有之住戶，為了所居
        住的環境及使用上的相互關係，所達成共同利益的複雜
        意思表示，其間各住戶或許會有意見上的不一致，但經
        溝通、協調後，終能獲致平行的同意，且對於不同意規
        約內容之少數區分所有權人仍有其拘束效力，此即民主
        原則中的少數服從多數的重要原則，因此其性質上，應
        係屬於所謂的「合同行為」，且無須經全體區分所有權
        人合意始能制定。所以規約應解釋為一種經一定成數區
        分所有權人之合同行為，而形成的自治規則或自治法規
        ，其法律性質類似於勞動法中的團體協約，而且更是一
        種經由多數合意而形成的自治規章性質，所以後加入的
        住戶，自須受此協約或自治規章的拘束，以維持法律秩
        序之安定性，並避免特定繼受人於繼受後主張未參與規
        約之訂定不受規約（契約合意）之拘束，使規約對於繼
        受人亦有拘束力，至於已具體發生之管理費給付義務不
        在規範範圍內（臺灣高等法院暨所屬法院89年法律座談
        會決議意旨可資參照）。從而，上開公寓大廈管理條例
        第24條所規範者，乃區分所有權人之繼受人應繼受原區
        分所有權人依該條例或住戶規約所定之區分所有相鄰關
        係之一切抽象之權利義務。苟義務人違反前開所定抽象
        義務，即屬義務之不履行，就具體發生之個別債務，債
        務人應負債務不履行或損害賠償責任，非經第三人與債
        權人或債務人訂立契約承擔債務人之債務，其債務自不
        移轉於該第三人。
      3.被上訴人丁○○、乙○○所有如附表編號、之建物
        之前手（即前區分所有權人），渠等既已積欠上訴人系
        爭社區之管理費，此乃已具體發生之私法上債權債務關
        係，此即非公寓大廈管理條例第24條第1 項後段所指規
        約規範之事項，自無上開規定之適用。上訴人自不得依
        據公寓大廈管理條例第24條第1 項、系爭社區之大廈管
        理規約第28條之規定，主張被上訴人應繼受前手之管理
        費債務，並請求被上訴人應給付前手所積欠之管理費。
    (四)上訴人復主張，於房屋買賣過程中，仲介業者都會向上訴
      人確定出賣人是否有積欠管理費，而由買受人同意承受管
      理費，是本件被上訴人均曾同意承受渠等前手所積欠之管
      理費云云，此據被上訴人否認在卷，是上訴人應就被上訴
      人同意承擔前手所積欠管理費債務一節，負舉證責任。上
      訴人則舉證人丙○○為證，證人丙○○於本院準備程序時
      到庭證稱：伊之前在中信房屋擔任房屋買賣之仲介，被上
      訴人丁○○所有附表編號之建物之前任屋主委託伊出售
      該建物，於仲介過程中，賣方（即被上訴人丁○○之前手
      ）向伊表示，因為管委會很混亂，管理費可以不用繳，所
      以買賣雙方簽約時，屋主有將當月的管理費繳清，並提出
      收據，表示管理費已繳清；當初被上訴人丁○○與前屋主
      訂立買賣契約時，雙方有無約定前期未繳之管理費要由被
      上訴人丁○○繳納一情，要看當初的買賣契約，才能確定
      ；伊仲介系爭房屋時，曾經與上訴人談過，上訴人並未表
      示要賣這個社區的房屋時，如果原屋主沒有繳納的管理費
      要由新屋主繳納，並且要伊轉告新屋主，關於管理費的事
      情，都是原屋主告知伊，原屋主跟伊說管理費沒有問題，
      上訴人並未要求伊告知新買主要承擔原屋主的管理費用等
      語（見本院98年6 月23日準備程序筆錄），依上開證人丙○○之證詞，上訴人並未要求房屋仲介業者告知新屋主要
      承擔原屋主積欠之管理費債務，是證人丙○○之證詞，尚
      難採為有利於上訴人之認定。此外，依據被上訴人丁○○
      提出其購買附表編號之建物時，由中信房屋提供前屋主
      （簡興隆）填載之房地產標的現況說明書，就第33項管理
      費是否有積欠情形一欄，前屋主乃係勾選「否」，是被上
      訴人丁○○向前手簡興隆購買附表編號之建物，既不知
      前手有積欠管理費之情形，更遑論同意承擔前手積欠管理
      費債務。此外，上訴人就被上訴人有同意承擔前手積欠管
      理費債務之事實，未能再舉證以實其說，是上訴人請求被
      上訴人給付前手所積欠之管理費，即屬無據。
    (五)從而，上訴人依據公寓大廈管理條例第24條第1 項、系爭
      社區之大廈管理規約第28條之規定，起訴請求被上訴人丁○○、乙○○給付前手積欠之管理費81,685元、76,190元
      ，及自起訴狀繕本送達之翌日起至清償日止，按年息百分
      之5 計算之利息，為無理由，應予駁回，原審為上訴人敗
      訴之判決，經核尚無不合，上訴意旨指摘原判決不當，聲
      明廢棄改判，為無理由，應予駁回。
五、本件事證已臻明確，兩造其餘主張及舉證，經核與判決基礎
    不生影響，爰不另一一論述，附此敘明。
據上論結，本件上訴為無理由，依民事訴訟法第436 條之1 第3
項、第449 條第1 項、第463 條、第385 條第1 項前段、第78條
，判決如主文。
中    華    民    國    98    年    8     月    27    日
                  民事第三庭    審判長法  官  張天民
                                      法  官  林曉芳
                                      法  官  陳心婷
以上正本係照原本作成
本判決除以適用法規顯有錯誤為理由，並經本院許可外，不得上
訴。如對本判決上訴，須於判決送達後20日內向本院提出上訴狀
。
中    華    民    國    98    年    8     月    27    日
                                      書記官  林君燕
附表：
┌──┬─────┬──────────┬─────────┬──────┬──────┐
│編號│被上訴人  │    建  物          │  欠繳月份（民國）│每月應繳金額│ 總欠繳金額 │
│    │          │                    │                  │ （新臺幣） │ （新臺幣） │
├──┼─────┼──────────┼─────────┼──────┼──────┤
│  │丁○○    │桃園縣桃園市○○段78│90年8 月至91年2 月│1,455元     │81,685元    │
│    │          │0 建號建物，門牌號碼├─────────┼──────┤            │
│    │          │：桃園縣桃園市民光東│91年3月至94年6月  │1,564元     │            │
│    │          │路89號7樓之1        ├─────────┼──────┤            │
│    │          │                    │94年7月至94年11月 │1,788元     │            │
├──┼─────┼──────────┼─────────┼──────┼──────┤
│  │乙○○    │桃園縣桃園市○○段82│92年1 月17日至94年│1,910元     │76,190元    │
│    │          │2 建號建物，門牌號碼│6月               │            │            │
│    │          │：桃園縣桃園市民光東├─────────┼──────┤            │
│    │          │路87號9樓之4        │94年7月至95年3月  │2,205元     │            │
│    │          │                    ├─────────┼──────┼──────┤
│    │          │                    │95年4月           │2,205元     │此部分原審為│
│    │          │                    │                  │            │被上訴人許育│
│    │          │                    │                  │            │榮敗訴之判決│
│    │          │                    │                  │            │，惟據被上訴│
│    │          │                    │                  │            │人乙○○提起│
│    │          │                    │                  │            │上訴，業經確│
│    │          │                    │                  │            │定。        │
└──┴─────┴──────────┴─────────┴──────┴──────┘


司法院資訊處製作；財團法人民間司法改革基金會備份。
